臺灣臺中地方法院刑事判決　　　　　　　　　　　　　九十三年度訴字第七五四號
　　公　訴　人　臺灣臺中地方法院檢察署檢察官
　　被　　　告　甲○○
右列被告因違反毒品危害防制條例案件，經檢察官提起公訴（九十三年度毒偵字第一
八○號），本院合議庭裁定由受命法官獨任進行簡式審判程序，本院判決如左：
    主  文
甲○○施用第一級毒品，處有期徒刑陸月，如易科罰金，以參佰元折算壹日。
扣案之第一級毒品海洛因壹包（淨重零點壹貳公克、空包裝重零點貳肆公克），沒收
銷燬之。
    事  實
一、甲○○曾因施用毒品案件，經本院於民國九十二年八月間，以九十二年度毒聲字
    第二○五九號裁定送觀察、勒戒後，認無繼續施用毒品之傾向，業經臺灣臺中地
    方法院檢察署檢察官於九十二年九月二日，以九十二年度毒偵字第二四一○號為
    不起訴處分確定。猶不知悔改，基於施用第一級毒品海洛因之犯意，於九十三年
    一月八日上午十一、十二時許，在其臺中縣大肚鄉○○路○段八七號之二八住處
    ，以將第一級毒品海洛因置入注射針筒內，與水混合後，再予以施打入身體內之
    方式，施用第一級毒品海洛因一次（施用之時間及次數，業經公訴人當庭更正）
    。嗣於九十三年一月十一日上午十一時許，在其上開住處，為警查獲，並扣得第
    一級毒品海洛因一包（淨重○．一二公克、包裝重○．二四公克）。
二、案經臺中縣警察局烏日分局報請臺灣臺中地方法院檢察署檢察官偵查起訴。
    理  由
一、(一)、訊據被告甲○○對於：曾於右揭時地，基於施用第一級毒品海洛因之犯意，
    以上開方式，施用第一級毒品海洛因一次。嗣為警查獲，並扣得上開證物之事實
    ，坦承不諱，並有搜索扣押筆錄、鑑定通知書各一紙，及現場照卷六幀在卷可參
    。且被告為警查獲時，經警採取其尿送驗，結果呈嗎啡陽性反應，有臺中縣衛生
    局尿液煙毒檢驗報告書一紙附卷可稽，復有第一級毒品海洛因一包（淨重○．一
    二公克、包裝重○．二四公克）扣案可資佐證，是被告之自白應與事實相符。(二)
    、被告曾因施用毒品案件，經本院於九十二年八月間，以九十二年度毒聲字第二
    ○五九號裁定送觀察、勒戒後，認無繼續施用毒品之傾向，業經臺灣臺中地方法
    院檢察署檢察官於九十二年九月二日，以九十二年度毒偵字第二四一○號為不起
    訴處分確定等情，有臺灣臺中地方法院檢察署刑案資料查註紀錄表、臺灣高等法
    院被告全國前案紀錄表各一紙在卷可參。(三)、本件事證明確，被告五年內再犯施
    用毒品之犯行堪予認定。
二、(一)、１、按毒品危害防制條例業經總統於九十二年七月九日，以華總一義字第○
    九二○○一二一九三○號令修正公布，並自九十三年一月九日施行。修正後之毒
    品危害防制條例固增列第四級毒品，並將製造、運輸、販賣、意圖販賣而持有、
    以強暴、脅迫、欺瞞或其他非法之方法使人施用第四級毒品、引誘他人施用第四
    級毒品、轉讓第四級毒品，明列刑事處罰之規定及修正簡化施用毒品者之刑事處
    遇程序。且將原先區分為第一次犯、五年後再犯、五年內再犯、或三犯以上，而
    異其刑事處遇程序，修正為僅區分為初犯、五年後再犯及五年內再犯，且強制戒
    治期間修正為六個月以上，至無繼續強制戒治之必要為止，最長不得逾一年，並
    配合刪除停止強制戒治付保護管束及延長強制戒治等規定。然就同條例第十條有
    關施用第一、二級毒品之罪名及法定刑度，則並無任何變更，亦即並無刑法第二
    條第二項有關行為後法律有變更，應比較新舊法之問題。而有關前開刑事處遇程
    序，本屬保安處分之性質，依刑法第二條第二項規定，本應適用裁判時之法律。
    然前開刑事處遇程序之變更，攸關行為人是否經檢察官依法追訴及法院論罪科刑
    ，於毒品危害防制條例修正公布施行之際，容有適用上之爭議，故毒品危害防制
    條例第三十五條第一項明定於該條例修正施行前繫屬之施用毒品案件，於修正施
    行後，適用修正後之規定，並於同條第二項規定第一項情形，依修正前之規定有
    利於行為人者，適用最有利於行為人之法律，以資區別，並杜爭議。而觀諸毒品
    危害防制條例修正前後，就施用第一、二級毒品之罪名及法定刑度，並無任何變
    更，已如前述，就施用第三、四級毒品部分，則未設有處罰明文，且毒品危害防
    制條例第三十五條規定，復係就施用毒品案件加以規範。顯見毒品危害防制條例
    第三十五條規定，係就屬於保安處分性質之刑事處遇程序及司法機關應否依修正
    後毒品危害防制條例第二十三條第二項規定，對施用毒品者追訴、處罰，明文揭
    櫫從新從輕之原則，排除刑法第二條第二項有關保安處分從新原則及刑事訴訟程
    序有關程序從新法理之適用。惟此與刑法第二條第一項所稱之「法律」，係指實
    體法而言，不及於程序法，係屬二事，應有所區別，附此說明。又被告依修正前
    之毒品危害防制條例規定，係屬於不起訴處分後，五年內再犯施用第一級毒品海
    洛因罪；其依修正後之毒品危害防制條例規定，係屬五年內再犯施用第一級毒品
    海洛因罪。無論依修正前、後之毒品危害防制條例相關規定，其均應由檢察官依
    法追訴及法院依法審判。且本件繫屬係於九十三年一月九日以後，亦無修正後毒
    品危害防制條例第三十五條規定之適用，特予說明。２、故核被告所為，係犯毒
    品危害防制條例第十條第一項施用第一級毒品罪。被告持有第一級毒品海洛因之
    低度行為，已為其施用第一級毒品海洛因之高度行為所吸收，不另論罪。(二)、爰
    審酌：被告正值青壯，高中肄業，竟不思向上，五年內再次施用毒品，其犯罪手
    段尚屬平和，所為除殘害自己外，固未實際侵害他人之權益，然仍屬有害國本，
    僅施用一次第一級毒品海洛因，即為警查獲，現已有正常職業，上有身心障礙之
    父親，及行動不便之母親，需其在旁照料，暨犯罪後坦承犯行，態度良好等一切
    情狀，從輕量處如主文所示之刑，併諭知易科罰金之折算標準。(三)、末查：扣案
    之第一級毒品海洛因一包（淨重○．一二公克、包裝重○．二四公克），係屬違
    禁物，應依毒品危害防制條例第十八條第一項前段規定，予以宣告沒收銷燬之。
據上論斷，應依刑事訴訟法第二百七十三條之一第一項、第二百九十九條第一項前段
，毒品危害防制條例第十條第一項、第十八條第一項前段、第二十三條第二項，刑法
第十一條、第四十一條第一項前段，罰金罰鍰提高標準條例第二條，判決如主文。
中      華      民      國      九十三      年      五      月    十七  日
                                臺灣臺中地方法院刑事第十二庭
                                        法  官  唐  敏  寶
右正本證明與原本無異。
如不服本判決，應於送達後十日內向本院提出上訴狀（須附繕本），上訴於臺灣高等
法院臺中分院。
                                        書記官
中      華      民      國      九十三      年      五      月    十七  日
附錄論罪科刑法條
毒品危害防制條例第十條第一項
施用第一級毒品者，處六月以上五年以下有期徒刑。
